【裁判字號】    98,上訴,4839
【裁判日期】    981214
【裁判案由】    毒品危害防制條例
【裁判全文】
臺灣高等法院刑事判決                98年度上訴字第4839號
上  訴  人
即  被  告  甲○○
上列上訴人因違反毒品危害防制條例案件，不服臺灣板橋地方法
院98年度訴字第3371號，中華民國98 年11月6日第一審判決（起
訴案號：臺灣板橋地方法院檢察署98年度毒偵字第5738、5862號
），提起上訴，本院判決如下：
    主  文
上訴駁回。
    理  由
一、按刑事訴訟法第350條、第361條、第362條、第367條規定，
    不服地方法院之第一審判決而上訴者，須提出上訴書狀，並
    應敘述具體理由，為上訴必備之程式；其所提出之書狀未敘
    述上訴理由，或僅曾以言詞陳述上訴理由者，均應於上訴期
    間屆滿後20日內補提理由書於第一審法院。第一審法院經形
    式審查，認逾期未補提上訴理由者，應定期間先命補正；逾
    期未補正者，為上訴不合法律上之程式，應以裁定駁回。倘
    已提出上訴理由，但所提非屬具體理由者，則由第二審法院
    以上訴不合法律上之程式，判決駁回。而所謂具體理由，必
    係依據卷內既有訴訟資料或提出新事證，指摘或表明第一審
    判決有何採證認事、用法或量刑等足以影響判決本旨之不當
    或違法，而構成應予撤銷之具體事由，始克當之（例如：依
    憑證據法則具體指出所採證據何以不具證據能力，或依憑卷
    證資料，明確指出所為證據證明力之判斷如何違背經驗、論
    理法則）；倘僅泛言原判決認定事實錯誤、違背法令、量刑
    失之過重或輕縱，而未依上揭意旨指出具體事由，或形式上
    雖已指出具體事由，然該事由縱使屬實，亦不足以認為原判
    決有何不當或違法者（例如：對不具有調查必要性之證據，
    法院未依聲請調查亦未說明理由，或援用證據不當，但除去
    該證據仍應為同一事實之認定），皆難謂係具體理由，俾與
    第二審上訴制度旨在請求第二審法院撤銷、變更第一審不當
    或違法之判決，以實現個案救濟之立法目的相契合，並節制
    濫行上訴（最高法院97年度台上字第892 號判決參照）。又
    量刑輕重，係屬事實審法院得依職權自由裁量之事項，苟已
    斟酌刑法第57條各款所列情狀，而未逾越法定刑度，不得遽
    指為違法（最高法院72年度台上字第6696號判例參照）。
二、上訴人即被告甲○○不服原審判決提起上訴，其理由略以：
    原判決量刑過重，又醫師鼓勵使用美沙冬治療法，請從輕量
    刑等語。
三、經查：原判決以上訴人所犯並非死刑、無期徒刑或最輕本刑
    為3 年以上有期徒刑之罪，其於原審準備程序中就被訴事實
    為有罪之陳述，經原審法官告知簡式審判程序之旨，並聽取
    公訴人、上訴人之意見後，裁定由受命法官獨任進行簡式審
    判程序，並依上訴人於原審之自白、臺北縣政府警察局淡水
    分局毒品案件被移送者代碼對照表（代碼編號：K0000000號
    ）、臺灣檢驗科技股份有限公司濫用藥物檢驗報告（代碼編
    號：K0000000號）、扣案如原判決附表所示之海洛因等為據
    ，認定上訴人確有施用第一級毒品海洛因之犯行。又上訴人
    前曾受有期徒刑執行完畢後，5 年內故意再犯本件最重本刑
    有期徒刑以上之罪，為累犯，應加重其刑。爰審酌上訴人已
    曾因相同犯行經戒毒處遇及追訴處罰，猶未能知所警惕，顯
    然漠視法令之禁制，惟其犯罪行為主要係戕害自身，且事後
    坦承犯行，犯後態度尚無不良，暨其施用毒品之動機、目的
    、素行等一切情狀，量處有期徒刑9 月，並為沒收之諭知，
    均已詳敘其所憑證據、認定理由及量刑依據。從形式上觀察
    ，原判決已敘明審酌刑法第57條所列事項之理由，並無認定
    事實錯誤、量刑瑕疵或違背法令之情形。又美沙冬治療法僅
    係政府給予濫用毒品成癮者另一戒癮之治療方式，其目的與
    入勒戒處所、戒治所之目的相同，因此接受美沙冬替代療法
    僅係行政管制上輔助染有毒癮之人所為之醫療措施，依毒品
    危害防制條例第21條規定，限於犯罪未發覺前，自動向行政
    院衛生署指定之醫療機構請求治療，而於治療中經查獲者，
    始可由檢察官為不起訴處分，另依97年4 月30日修正之毒品
    危害防制條例第24條亦僅規定檢察官可為附命完成戒癮治療
    之緩起訴處分，本案業經檢察官提起公訴，自與前揭規定不
    符，法院亦不得代替檢察官為不起訴或緩起訴處分。是上訴
    意旨請求改命上訴人進行美沙冬治療法之戒癮治療云云，於
    法未合。至上訴意旨復請求從輕量刑，僅依憑己見對原審量
    刑之裁量權適法行使而為空泛之爭執，未具體指摘原判決關
    於事實認定及法律適用與刑罰之量定，有何違法或不當之處
    ，與前揭具體理由之要件不符。是以，上訴人前揭上訴理由
    之內容，未就原審判決有何採證認事用法或量刑等足以影響
    原審判決本旨之不當或違法，而為具體指摘。揆諸前揭規定
    ，其上訴顯不合於法定要件，爰不經言詞辯論，逕予駁回。
據上論斷，應依刑事訴訟法第367條前段、第372條，判決如主文
。
中    華    民    國    98    年    12    月    14    日
                  刑事第二十庭審判長法  官  楊貴雄
                                    法  官  許必奇
                                    法  官  周明鴻
以上正本證明與原本無異。
如不服本判決，應於收受送達後10日內向本院提出上訴書狀，其
未敘述上訴之理由者並得於提起上訴後10日內向本院補提理由書
（均須按他造當事人之人數附繕本）「切勿逕送上級法院」。
                                    書記官  郭彥琪
中    華    民    國    98    年    12    月    16    日


司法院資訊處製作；財團法人民間司法改革基金會備份。
